【裁判字號】    89,交訴,89
【裁判日期】    891130
【裁判案由】    過失致死
【裁判全文】
臺灣宜蘭地方法院刑事判決                          八十九年度交訴字第八九號
    公  訴  人  臺灣宜蘭地方法院檢察署檢察官
    被      告  乙○○
    被      告  丙○○
右列被告等因過失致死案件，經檢察官提起公訴（八十九年度偵字第一六二一號），
本院判決如左：
    主  文
乙○○從事業務之人，因業務上之過失致人於死，處有期徒刑伍月，緩刑貳年。
丙○○從事業務之人，因業務上之過失致人於死，處有期徒刑陸月，緩刑貳年。
    事  實
一、丙○○為送貨員，係從事業務之人，於民國八十八年十二月六日上午，駕駛車號
    Ｔ四－三五八０號之自用小貨車，原應注意臨時停車時應依車輛順行方向緊靠道
    路右側，且如顯有妨害他車通行之處所，不得停車，竟疏未注意而臨時逆向停靠
    於宜蘭縣五結鄉○○路二十號前，致其車左側已無行走空間，右側佔用部分車道
    ，且依當時情形並無不能注意之情事。適有從事魚貨買賣並以駕駛為附隨業務之
    乙○○，駕駛車號Ｇ五－八三九一號自用小貨車，沿五結路由孝威往羅東方向，
    於十時五十分許行經前開丙○○停車處，本於迎面來車交會時應注意車前狀況，
    並隨時採取必要之安全措施，因丙○○車輛之違規停置及佔用部分車道，而疏未
    注意右側狀況，且依當時情形並無不能注意之情事，致乙○○車輛之右側後視鏡
    擦撞適由孝威往羅東方向正繞越丙○○所停置車輛之行人邱宋金全，邱宋金全因
    而受有頭部外傷，乙○○隨即下車照料邱宋金全並於犯罪未發覺前託請路人報警
    處理並承認肇事，自首願接受裁判，邱宋金全則於送醫後至同月十一日下午九時
    十五分許不治死亡。
二、案經臺灣宜蘭地方法院檢察署檢察官相驗簽分偵查後起訴。
    理  由
一、被告乙○○部分
(一)右揭駕車肇事致邱宋金全死亡之事實業據被告乙○○於警訊、偵查及本院審理時
    坦承不諱，核與被害人家屬甲○○於警訊、本院審理時指訴情節相符，並有道路
    交通事故調查報告表及現場照片在卷可稽；被害人邱宋金全因本件車禍受傷死亡
    ，亦經臺灣宜蘭地方法院檢察署檢察官督同法醫相驗屬實，製有勘驗筆錄、相驗
    屍體證明書、驗斷書等在卷可憑；按汽車行駛時，駕駛人應注意車前狀況，並隨
    時採取必要之安全措施，道路交通安全規則第九十四條第三項定有明文。查本件
    肇事地點位於前開丙○○違規停置及佔用部分車道之處，被告乙○○於迎面來車
    交會時疏未注意右側狀況，致被告乙○○車輛之右側後視鏡擦撞適由孝威往羅東
    方向正繞越丙○○所停置車輛之行人邱宋金全，被告乙○○駕車應注意上述規定
    ，且依當時情形並無不能注意之情形，竟疏未注意而肇事致被害人死亡，其有過
    失至明，且與被害人死亡結果有因果關係，本件車禍經送台灣省基宜車輛事故鑑
    定委員會鑑定結果及台灣省車輛行車事故覆議鑑定委員會覆議結果，均同此認定
    ，有二次鑑定意見書各一紙在卷可考，本件事證已明，被告乙○○犯行足堪認定
    。
(二)核被告乙○○係以駕車為附隨業務之人，所為係犯刑法第二百七十六條第二項之
    業務過失致人於死罪。又被告於肇事後犯罪未被發覺前託人代為向偵查機關宜蘭
    縣警察局羅東分局五結分駐所報明肇事者之姓名，而使該管公務員知悉其為犯罪
    之人，業據被告乙○○於警訊中供明，並有宜蘭縣警察局羅東分局五結分駐所相
    驗案件初步調查表在卷可稽，被告對於未發覺之犯罪，自首而接受裁判，應依刑
    法第六十二條前段減輕其刑。爰審酌被告之過失情節及程度、犯後坦承、復與被
    害人家屬達成和解（有宜蘭縣五結鄉調解委員會調解書在卷可佐）等一切情狀，
    量處如主文第一項前段所示之刑。末以，被告未曾受有期徒刑以上刑之宣告，有
    被告之台灣高等法院檢察署刑案紀錄簡覆表附卷可查，其因一時過失，而罹刑章
    ，復與被害人家屬達成和解，有宜蘭縣五結鄉調解委員會調解書在卷足佐，歷此
    偵審程序併科刑判決後，當已知所戒慎，信無再犯之虞，是本院認對其前開宣告
    之刑，以暫不執行為適當，爰併宣告緩刑二年，用啟自新。
二、被告丙○○部分：
(一)訊之被告丙○○對於右揭違規停車，並佔用部分車道之事實坦承不諱，惟矢口否
    認對本件車禍有何過失，辯稱：伊所停位置道路劃為白線本可停車，且依當時情
    形車輛無法停進白線內，行進之車輛應該注意前方狀況等語。經查：被告丙○○
    違規停車並佔用部分車道之事實，有道路交通事故調查報告表及現場照片在卷可
    稽，足徵被告丙○○車輛停置於肇事處顯已形成路障，致其車左側已無行走空間
    。再按，臨時停車時應依車輛順行方向緊靠道路右側，若停車致顯有妨害他車通
    行之處所，仍不得停車，道路交通安全規則第一百十一條第四款、第一百十二條
    第七款、第十款定有明文，由上開規定可知，汽車駕駛人除於設有禁止停車或禁
    止臨時停車之標誌或標線處所，不得臨時停車外，須以緊靠道路右側之方式停車
    ，倘緊靠右側停車仍顯有妨害他車通行之情形，仍不得停車。本件車禍之發生係
    因被告丙○○之停車佔用部分道路，致行人若欲由孝威往羅東方向行走時勢需繞
    越其車而走到車道上，而被害人邱宋金全即因繞越被告丙○○停置車輛，而與被
    告乙○○之車輛發生擦撞，可徵被告丙○○之停車已有妨害通行之情形，被告丙
    ○○停車應注意上述規定，且依當時情形並無不能注意之情形，竟疏未注意而致
    被害人死亡，其有過失至明，被告丙○○辯稱伊並無過失等語不足採信。復被告
    丙○○之停車行為與被害人死亡結果有因果關係，本件車禍經送台灣省基宜車輛
    事故鑑定委員會鑑定結果及台灣省車輛行車事故覆議鑑定委員會覆議結果，均同
    此認定，有二次鑑定意見書各一紙在卷可考，本件事證已明，被告丙○○犯行足
    堪認定。
(二)核被告丙○○係以駕車為業務之人，所為係犯刑法第二百七十六條第二項之業務
    過失致人於死罪。爰審酌被告之過失情節及程度、犯後態度、復與被害人家屬達
    成和解（有宜蘭縣壯圍鄉調解委員會調解書在卷可佐）等一切情狀，量處如主文
    第二項前段所示之刑。末以，被告未曾受有期徒刑以上刑之宣告，有被告之台灣
    高等法院檢察署刑案紀錄簡覆表附卷可查，其因一時過失，而罹刑章，復與被害
    人家屬達成和解，有宜蘭縣壯圍鄉調解委員會調解書在卷足佐，歷此偵審程序併
    科刑判決後，當已知所戒慎，信無再犯之虞，是本院認對其前開宣告之刑，以暫
    不執行為適當，爰併宣告緩刑二年，用啟自新。
據上論斷，應依刑事訴訟法第二百九十九條第一項前段、刑法第二百七十六條第二項
、第六十二條前段、第七十四條第一款，罰金罰鍰提高標準條例第一條前段，判決如
主文。
本案經檢察官林吉泉到庭執行職務
中    華    民    國    八  十  九    年    十  一    月    三  十    日
                                  臺灣宜蘭地方法院交通法庭
                                       法  官  郭  淑  珍
右正本證明與原本無異。
如不服本判決，應於判決送達後十日內向本院提出上訴狀( 應附繕本 )
                              書記官  陳  淑  宜
中    華    民    國    八  十  九    年    十  二    月      一      日
附錄法條：
刑法第二百七十六條第二項
從事業務之人，因業務上之過失犯前項之罪者，處五年以下有期徒刑或拘役，得併科
三千元以下罰金。


司法院資訊處製作；財團法人民間司法改革基金會備份。
